臺灣高等法院高雄分院刑事判決
111年度上訴字第305號
上  訴  人  
即  被  告  林盟翰



選任辯護人  林怡君律師(法扶律師)
上列上訴人因違反毒品危害防制條例案件，不服臺灣高雄地方法
院110 年度訴字第608 號中華民國111 年2月16日第一審判決（
起訴案號：臺灣高雄地方檢察署109 年度偵字第23435 號、110 
年度偵字第6875 號），就量刑部分提起上訴，本院判決如下：
    主  文
上訴駁回。
    事實及理由
壹、程序事項：
    刑事訴訟法第348 條規定已於民國110 年6 月16日公布，同
    年月18日生效施行。而本案係111年2 月14 日繫屬本院，非
    屬刑事訴訟法施行法第7 之13條所規定仍適用修正前規定之
    案件，故應適用修正後刑事訴訟法第348 條之規定。又修正
    後刑事訴訟法第348 條第3 項規定：「上訴得明示僅就判決
    之刑、沒收或保安處分一部為之」，而其立法理由指出：「
    為尊重當事人設定攻防之範圍，並減輕上訴審審理之負擔，
    容許上訴權人僅針對刑、沒收或保安處分一部提起上訴，其
    未表明上訴之認定犯罪事實部分，則不在第二審之審判範圍
    。因此，如僅對宣告刑部分，提起上訴，其效力不及於原審
    所認定之犯罪事實，犯罪事實即不在上訴審審查範圍，而應
    以原審法院所認定之犯罪事實，審認原審之宣告刑妥適與否
    的判斷基礎。本件上訴人即被告林盟翰（下稱被告）於本院
    審判期日，已陳明其上訴意旨係認為原審所為量刑過重，對
    原判決所認定之犯罪事實、罪名及沒收等項均未表示不服，
    更明示僅對原判決之量刑提起上訴（見本院卷第111頁）。
    依上開說明，本院僅就原判決所宣告之刑是否妥適進行審理
    ，至於原判決其他部分，則非本院審查範圍，合先敘明。
貳、本案據以審查量刑妥適與否之原審所認定之犯罪事實、所犯
    罪名及宣告刑：
一、犯罪事實：被告明知甲基安非他命係毒品危害防制條例第2 
    條第2 項第2 款所規定之第二級毒品，不得販賣及持有，竟
    意圖營利，基於販賣第二級毒品甲基安非他命之犯意，於附
    表一所示之時間，地點，以附表一所示之方式，分別販賣第
    二級毒品甲基安非他命予王櫻陵、葉國成、胡金龍。嗣經警
    方對被告持用之手機門號0000000000號、0000000000號實施
    通訊監察後，於民國109 年11月11日21時16分許，持臺灣高
    雄地方法院核發之搜索票至高雄市○○區○○路00巷0 號2 樓執
    行搜索，扣得上開手機，而悉上情。　　　
二、所犯罪名：核被告13次所為，均係犯毒品危害防制條例第4 
    條第2 項之販賣第二級毒品罪。被告持有所販賣第二級毒品
    之低度行為，為前揭各次販賣第二級毒品之高度行為所吸收
    ，均不另論罪。被告所犯前開13罪，犯意各別，行為互殊，
    應予分論併罰。　　
三、刑之減輕事由：按毒品危害防制條例第17條第2 項規定，犯
    第4 條至第8條之罪於偵查及歷次審判中均自白者，減輕其
    刑。查被告就本案13次販賣第二級毒品犯行，均於偵查及審
    判中自白不諱，自均應依毒品危害防制條例第17條第2 項之
    規定減輕其刑。　　
四、原判決量刑審酌：
    審酌被告明知毒品戕害施用者身心健康，一旦染癮，難以戒
    除，常使施用者經濟地位發生實質改變而處於劣勢，不僅影
    響正常生活，且為持續獲得毒品，常淪為盜匪之類，影響社
    會層面至深且鉅，嚴重破壞社會治安，竟仍販賣第二級毒品
    甲基安非他命以牟利，助長毒品泛濫，所為實應非難；惟念
    及被告犯後均坦承犯行，態度良好；兼衡被告販賣毒品之動
    機、手段、次數、交易對象，以及被告自陳之學經歷、家庭
    經濟生活狀況（因涉個人隱私而不詳列）等一切情狀，就被
    告所犯之13罪，分別量處如附表一宣告刑及沒收欄所示之宣
    告刑及沒收。再審酌被告所犯上開各罪之罪質均相同、販賣
    對象為3 人、犯罪時間之間隔久暫，以及總體法益侵害性等
    情狀，爰定其應執行之刑為有期徒刑6年10月。　　　　
參、被告上訴意旨略以：被告已供出毒品來源吳靜琳(綽號：陳
    苡琳)、邱振龍，雖無直接證據證明其等2人有販賣第二級毒
    品甲基安非他命給被告，然亦可推斷其等2人為避免涉犯販
    賣毒品之重罪而故意掩飾真相。另被告並非常業販賣毒品者
    ，因有些朋友向被告索取毒品，被告沒有辦法拒絕，才會以
    比較便宜的價格販賣給他們。綜上，被告認罪，請依毒品危
    害防制條例第17條第1 項供出毒品來源之規定減輕其刑，並
    依刑法第59條之規定酌減其刑云云。　　
肆、本院之判斷：
一、按刑之量定，係實體法上賦予法院得為自由裁量之事項，  
    倘其未有逾越法律所規定之範圍，或濫用其權限，即不得任
    意指摘為違法（最高法院75年台上字第7033號判例意旨參考
    ）。且在同一犯罪事實與情節，如別無其他加重或減輕之原
    因，下級審量定之刑，亦無過重或失輕之不當情形，則上級
    審法院對下級審法院之職權行使，原則上應予尊重（最高法
    院85年度台上字第2446號判決意旨參考）。原判決就被告本
    案13次販賣第二級毒品犯行，各量處如附表一編號1至13所
    示之宣告刑，係就上開法定減輕事由依法減輕後，復依刑法
    第57條揭示之各種量刑條件妥為斟酌；再審酌被告所犯上開
    各罪之罪質均相同、販賣對象為3 人、犯罪時間之間隔久暫
    ，以及總體法益侵害性等情狀，因而定其應執行之刑為有期
    徒刑6年10月。其認事用法均無違誤，量刑及定執行刑亦稱
    允當，尚無失輕、過重或違反比例原則、平等原則之情形。
    　　
二、關於毒品危害防制條例第17條第1 項供出毒品來源減刑部分
    ：
　　按毒品危害防制條例第17條第1 項規定，犯該條例第4 條至
    第8 條、第10條或第11條之罪，供出毒品來源，因而查獲其
    他正犯或共犯者，減輕或免除其刑。所謂「供出毒品來源」
    ，當係指犯該條例所定上開各罪之人，供出其所犯上開各罪
    該次犯行之毒品來源而言。亦即被告之「供出毒品來源」，
    與調查或偵查犯罪之公務員對之發動調查或偵查並進而查獲
    之間，須有先後且具有相當因果關係者，始克相當，非謂被
    告一有「自白」，供述毒品之來源，即應依上開規定予以減
    輕或免除其刑（最高法院108 年度台上字第1259號判決意旨
    參照）。經查，被告雖供出其毒品來源為綽號陳苡琳之吳靜
    琳(原判決第4頁及附於原審卷第69頁之高雄市政府警察局刑
    事警察大隊職務報告書均誤載為「陳靜琳」，下同)及邱振
    龍，然經原審向高雄市政府警察局刑事警察大隊函詢後，經
    覆以：本大隊人員於110 年8 月4 日業已查獲邱振龍涉嫌毒
    品案，並於110 年8 月5 日以高市警刑大偵7 字第11072052
    400 號解送人犯報告書至高雄地檢署偵辦在案，惟吳靜琳（
    綽號：陳苡琳）經查未具實質犯罪事證可供偵辦等語，此有
    高雄市政府警察局刑事警察大隊110 年10月29日高市警刑大
    偵7 字第11072839500 號函檢附職務報告、解送人犯報告書
    各1 份附卷足憑（見原審卷第65至73頁）。可知被告供出吳
    靜琳之部分未查獲不法；復就被告供出邱振龍之部分，觀諸
    上開解送人犯報告書，邱振龍係涉因犯毒品危害防制條例第
    4 條第1 項之販賣第一級毒品海洛因罪嫌而經警方移送臺灣
    高雄地方檢察署，與被告本案販賣第二級毒品甲基安非他命
    之犯行，兩者間顯不具上下游供需之因果關係，揆諸上開說
    明，與毒品危害防制條例第17條第1 項之要件尚有未合。職
    是，被告本案13次販賣第二級毒品犯行，均無從依毒品危害
    防制條例第17條第1 項之規定減輕其刑。
三、關於刑法第59條酌減其刑部分：
　　按犯罪之情狀顯可憫恕，認科以最低度刑仍嫌過重者，得酌
    量減輕其刑，刑法第59條定有明文。查被告明知甲基安非他
    命為政府查禁之第二級毒品，施用後對身心均造成不良影響
    ，竟為圖得自身利益，於109 年10月1 日至同年11月11日之
    期間，分別販售甲基安非他命共13次予王櫻陵、葉國成、胡
    金龍等3 人，影響非微，且非偶一為之，客觀上並無足以引
    起同情之情狀，又考量被告本案13次販賣第二級毒品犯行，
    均已依毒品危害防制條例第17條第2 項偵審自白之規定予以
    減輕其刑，其所得量處之最低刑度，與本案犯罪情節相較，
    已難認有何情輕法重之情事，自無再依刑法第59條規定減輕
    其刑之餘地。
四、綜上所述，被告上訴意旨認：㈠本件應有毒品危害防制條例
    第17條第1 項供出毒品來源減刑之適用；㈡本案應依刑法第5
    9條之規定酌減其刑；㈢原審量刑過重，而指摘原判決不當，
    均無理由，應予駁回。　　
據上論結，應依刑事訴訟法第368 條，判決如主文。
本案經檢察官趙期正提起公訴，檢察官孫小玲到庭執行職務。
中　　華　　民　　國　 111　　年　　6 　　月　　14　　日
                  刑事第二庭    審判長法  官  孫強
                                      法  官  范惠瑩
                                      法  官  鄭詠仁
以上正本證明與原本無異。
如不服本判決，應於判決送達後20日內向本院提出上訴狀，其未
敘述理由者並應於提出上訴狀後20日內向本院補提理由書（應附
繕本）。
中　　華　　民　　國　　111 　年　　6 　　月　　14　　日
                                      書記官  黃園芳
附錄本判決論罪科刑法條：
毒品危害防制條例第4條第2項：
製造、運輸、販賣第二級毒品者，處無期徒刑或十年以上有期徒
刑，得併科新臺幣一千五百萬元以下罰金。

附表一：
編號   販賣之時間、地點、方式      宣告刑及沒收  1 林盟翰於民國109 年10月1 日16時22分許，以手機門號0000000000號與王櫻陵所持用之手機門號0000000000 號聯繫，於同日17時9分許，在高雄市○○區○○路00巷0 號前，以新臺幣（下同）4,000 元之代價，販賣第二級毒品甲基安非他命半錢予王櫻陵。 林盟翰犯販賣第二級毒品罪，處有期徒刑伍年陸月。扣案如附表二編號2 所示之物沒收。未扣案之犯罪所得新臺幣肆仟元沒收，於全部或一部不能沒收或不宜執行沒收時，追徵其價額。  2 林盟翰於109 年10月13日4 時31分許，以手機門號0000000000號與王櫻陵所持用之手機門號0000000000號聯繫，於同日4 時47分許，在高雄市○○區○○路00巷0 號前，以1,000 元之代價，販賣第二級毒品甲基安非他命1 包予王櫻陵。 林盟翰犯販賣第二級毒品罪，處有期徒刑伍年貳月。扣案如附表二編號2 所示之物沒收。未扣案之犯罪所得新臺幣壹仟元沒收，於全部或一部不能沒收或不宜執行沒收時，追徵其價額。  3 林盟翰於109 年10月15日15時46分許，以手機門號0000000000號與王櫻陵所持用之手機門號0000000000號聯繫，於同日16時3 分許，在高雄市苓雅區憲政路與福德二路口，以1,000 元之代價，販賣第二級毒品甲基安非他命1 包予王櫻陵。 林盟翰犯販賣第二級毒品罪，處有期徒刑伍年貳月。扣案如附表二編號2 所示之物沒收。未扣案之犯罪所得新臺幣壹仟元沒收，於全部或一部不能沒收或不宜執行沒收時，追徵其價額。  4 林盟翰於109 年10月16日19時57分許，以手機門號0000000000號與王櫻陵所持用之手機門號0000000000號聯繫，於同日20時56分許，在高雄市苓雅區憲政路與福德二路口，以1,000 元之代價，販賣第二級毒品甲基安非他命1 包予王櫻陵。 林盟翰犯販賣第二級毒品罪，處有期徒刑伍年貳月。扣案如附表二編號2 所示之物沒收。未扣案之犯罪所得新臺幣壹仟元沒收，於全部或一部不能沒收或不宜執行沒收時，追徵其價額。  5 林盟翰於109 年10月20日21時7 分許，以手機門號0000000000號與王櫻陵所持用之手機門號0000000000號聯繫，於同日21時40分許，在址設高雄市○○區○○○路000 號之國立科學工藝博物館旁某釣蝦場門口，以1,000 元之代價，販賣第二級毒品甲基安非他命1 包予王櫻陵。 林盟翰犯販賣第二級毒品罪，處有期徒刑伍年貳月。扣案如附表二編號2 所示之物沒收。未扣案之犯罪所得新臺幣壹仟元沒收，於全部或一部不能沒收或不宜執行沒收時，追徵其價額。  6 林盟翰於109 年10月22日2 時45分許，以手機門號0000000000號與王櫻陵所持用之手機門號0000000000號聯繫，於同日3 時7 分許，在高雄市苓雅區憲政路上某夾娃娃機店前，以1,000 元之代價，販賣第二級毒品甲基安非他命1 包予王櫻陵。 林盟翰犯販賣第二級毒品罪，處有期徒刑伍年貳月。扣案如附表二編號2 所示之物沒收。未扣案之犯罪所得新臺幣壹仟元沒收，於全部或一部不能沒收或不宜執行沒收時，追徵其價額。  7 林盟翰於109 年10月23日10時6 分許，以手機門號0000000000號與王櫻陵所持用之手機門號0000000000號聯繫，於同日10時21分許，在高雄市苓雅區建國一路與福德二路附近之某統一超商，以1,000 元之代價，販賣第二級毒品甲基安非他命1 包予王櫻陵。 林盟翰犯販賣第二級毒品罪，處有期徒刑伍年貳月。扣案如附表二編號2 所示之物沒收。未扣案之犯罪所得新臺幣壹仟元沒收，於全部或一部不能沒收或不宜執行沒收時，追徵其價額。  8 林盟翰於109 年10月24日15時47分許，以手機門號0000000000號與王櫻陵所持用之手機門號0000000000號聯繫，於同日16時15分許，在高雄市○○區○○○路000 號旁巷子內，以1,000 元之代價，販賣第二級毒品甲基安非他命1 包予王櫻陵。 林盟翰犯販賣第二級毒品罪，處有期徒刑伍年貳月。扣案如附表二編號2 所示之物沒收。未扣案之犯罪所得新臺幣壹仟元沒收，於全部或一部不能沒收或不宜執行沒收時，追徵其價額。  9 林盟翰於109 年11月11日18時15分前某時許，以手機門號0000000000號與王櫻陵所持用之手機門號0000000000號聯繫，於同日18時15分許，在高雄市○○區○○路00巷0 號前，以1,000 元之代價，販賣第二級毒品甲基安非他命1 包予王櫻陵。 林盟翰犯販賣第二級毒品罪，處有期徒刑伍年貳月。扣案如附表二編號2 所示之物沒收。未扣案之犯罪所得新臺幣壹仟元沒收，於全部或一部不能沒收或不宜執行沒收時，追徵其價額。  10 林盟翰於109 年11月5 日20時20分許，以手機門號0000000000號與葉國城住家電話00-0000000號聯繫，於同日20時29分許，在高雄市三民區大順二路與九如一路之交岔路口，以1,000 元之代價，販賣第二級毒品甲基安非他命1 包予葉國成。 林盟翰犯販賣第二級毒品罪，處有期徒刑伍年貳月。扣案如附表二編號2 所示之物沒收。未扣案之犯罪所得新臺幣壹仟元沒收，於全部或一部不能沒收或不宜執行沒收時，追徵其價額。  11 林盟翰於109 年11月8 日6 時4 分許，以手機門號0000000000號與葉國城住家電話00-0000000號聯繫，於同日6 時12分許，在高雄市三民區大昌路上某全家超商，以1,000元之代價，販賣第二級毒品甲基安非他命1 包予葉國成。惟葉國成僅交付500 元予林盟翰。 林盟翰犯販賣第二級毒品罪，處有期徒刑伍年貳月。扣案如附表二編號2 所示之物沒收。未扣案之犯罪所得新臺幣伍佰元沒收，於全部或一部不能沒收或不宜執行沒收時，追徵其價額。  12 林盟翰於109 年10月9 日23時47分許，以手機門號0000000000號與胡金龍所持用之手機門號0000000000號聯繫，於同日23時50分許，在高雄市三民區澄清路寶業治洪池旁，以2,000 元之代價，販賣第二級毒品甲基安非他命1 包予胡金龍。 林盟翰犯販賣第二級毒品罪，處有期徒刑伍年肆月。扣案如附表二編號3 所示之物沒收。未扣案之犯罪所得新臺幣貳仟元沒收，於全部或一部不能沒收或不宜執行沒收時，追徵其價額。  13 林盟翰於109 年10月28日20時26分許，以手機門號0000000000號與胡金龍所持用之手機門號0000000000號聯繫，於同日20時44分許，在高雄市三民區澄清路寶業治洪池旁，以2,000 元之代價，販賣第二級毒品甲基安非他命1 包予胡金龍。 林盟翰犯販賣第二級毒品罪，處有期徒刑伍年肆月。扣案如附表二編號3 所示之物沒收。未扣案之犯罪所得新臺幣貳仟元沒收，於全部或一部不能沒收或不宜執行沒收時，追徵其價額。 

附表二：
編號 扣案物     備註  1 甲基安非他命16包 驗前淨重共2.899 公克、驗餘淨重共2.718公克。  2 三星手機1 支 門號：0000000000號；IMEI碼：000000000000000 、000000000000000 ，含SIM 卡1張。  3 OPPO手機1 支 門號：0000000000；IMEI碼：000000000000000 、000000000000000 ，含SIM 卡1 張。  4 電子磅秤3 台   5 夾鏈袋2 包   6 斜插吸管3 支   7 玻璃球1個   8 塑膠吸食器1支   9 新臺幣1,700元